臺灣高雄地方法院刑事判決　　　　　　　94年度訴字第1492號
 公　訴　人　臺灣高雄地方法院檢察署檢察官
 被　　　告　甲○○
 指定辯護人　本院公設辯護人丙○○
上列被告因違反槍砲彈藥刀械管制條例案件，經檢察官提起公訴
（94年度偵字第3318號），本院判決如下：
    主  文
甲○○未經許可，製造可發射子彈具有殺傷力之改造手槍，處有
期徒刑壹年拾月，併科罰金新臺幣壹拾萬元，罰金如易服勞役，
以銀元佰元即新臺幣玖佰元折算壹日。扣案仿WALTHER 廠PPK/
S 型半自動手槍之金屬改造手槍壹枝（含彈匣壹個，槍枝管制編
號：0000000000）、肆點伍厘米改造金屬子彈顆及底火火藥
盒、鋼珠肆顆、鉗子貳支均沒收。
    事  實
一、甲○○明知其未經許可不得製造手槍子彈，因積欠地下錢莊
    債務未能清償，為避免遭暴力討債，仍基於製造其他可發射
    子彈具有殺傷力之手槍及子彈之犯意，先於民國93年11月中
    旬某日，在高雄市○○○路允泰玩具店，以新台幣8,000 元
    代價購買仿WALTHER 廠PPK/S 型半自動手槍製造之玩具手槍
    1 枝（含彈匣1 個槍枝管制編號：0000000000）及玩具子彈
    、底火火藥，並分別向高雄市○○○路某齒輪材料行購買鋼
    珠多顆，及向高雄市前鎮區草衙地區某五金行購買鋼管1 支
    、鉗子2 支等物後，於93年11月底某日，在高雄市○鎮區○
    ○街136 號6 樓住處，利用鉗子及向不詳姓名、年籍之成年
    男子所借用之鋸子等工具將該玩具手槍槍管前面一截阻鐵部
    分鋸掉，再以上開購得金屬鋼管換裝而成具殺傷力之改造手
    槍，並利用上開玩具子彈、鋼珠、火藥等原料，製造子彈8
    顆、及不具殺傷力之改造子彈1 顆，並曾持上揭槍、彈，試
    射擊發其中之3 顆具有殺傷力之改造子彈。嗣於94年1 月31
    日中午12時30分許，甲○○主動向警方自首持有上開改造槍
    、彈，並持向警方報繳該改造手槍1 支、改造子彈6 顆（其
    中1 顆未具完整結構，不具有殺傷力）、底火火藥3 盒、鋼
    珠4 顆、鉗子2支。
二、案經高雄市政府警察局前鎮分局移送臺灣高雄地方法院檢察
    署檢察官偵查起訴。
    理  由
一、扣押物品目錄表、內政部警政署刑事警察局94年2 月14日刑
    鑑字第0940019894號槍彈鑑定書各1 份暨照片5 張乃公務員
    職務上製作之紀錄文書、證明文書，係公務員依職權所為，
    與其責任、信譽攸關，若有錯誤、虛偽，公務員可能因此擔
    負刑事及行政責任，且該等文書經常處於可能受公開檢查之
    狀態，其正確性及真實之保障極高，而無顯不可信之情況，
    依刑事訴訟法第159 條之4 第1 款，應有證據能力。
二、訊據被告對於上揭事實於本院審理時坦承不諱，且有上揭槍
    彈扣案為憑及扣押物品目錄表1 份附卷可稽。且前開改造手
    槍，係仿WALTHE R廠PPK/S 型半自動手槍製造之玩具手槍，
    換裝土造金屬槍管而成之改造手槍，可供擊發適用子彈使用
    ，具有殺傷力；送驗子彈5 顆均係玩具金屬彈殼加裝直徑約
    4.5mm 鋼珠改造而成之改造子彈，採樣2 顆試射均可擊發認
    具有殺傷力，另子彈1 顆經檢視彈殼壁上具1 孔洞，且內不
    具火藥，非為子彈完整結構，認不具殺傷力等情，有內政部
    警政署刑事警察局94年2 月14日刑鑑字第0940019894號槍彈
    鑑定書附卷可稽，足認被告自白與事實相符。綜上查證，
    本件事證明確，被告犯行洵堪認定。
三、論罪科刑：
（一）又被告行為時之槍砲彈藥刀械管制條例第11條第1 項規定
      ：「未經許可製造、販賣或運輸第4 條第1 項第1 款所稱
      其他可發射金屬或子彈具有殺傷力之各式槍砲者，處5 年
      以上有期徒刑，併科新台幣1 千萬以下罰金」。被告行為
      後該條例於94年1 月26日修正公布施行，將第11條第1 項
      修正為第8條 第1 項，罰則提高為處無期徒刑或5 年以上
      有期徒刑，併科新台幣1 千萬元以下罰金。兩相比較以被
      告行為時之法律有利被告。另被告製造子彈之行為，依照
      94年1 月26日修正公布前之槍砲彈藥刀械管制條例第12條
      第1項 及修正公布後之同條例第12條第1 項，其條項及刑
      度均無不同，然因刑之比較應綜合應就罪刑有關之共犯、
      未遂犯、連續犯、牽連犯、結合犯，以及累犯加重、自首
      減輕暨其他法定加減原因（如身分加減）與加減例等一切
      情形，綜其全部罪刑之結果而為比較。[ 最高法院24年度
      總會決議 (二）參照] 。而被告所犯製造有殺傷力之手槍
      及子彈之罪，為一個製造之行為而犯二種罪名，係一行為
      而觸犯數罪名，應依刑法第55條前段規定，從較重之製造
      可發射子彈具有殺傷力之改造手槍罪[ 最高法院73.01.17
      第1 次刑事庭會議決議（二）參照] ，故本件被告所犯之
      罪，經比較新舊法後，依照上揭最高法院之決議，應依刑
      法第2 條第1 項但書規定，統一適用行為時法（即93 年6
      月2 日修正公布施行之槍砲彈藥刀械管制條例）。
（二）是核被告製造扣案槍、彈之行為，均係犯93年6 月2 日修
      正公布施行之槍砲彈藥刀械管制條例第11條第1 項之製造
      可發射子彈具有殺傷力之改造手槍罪及同條例第12條第1
      項之未經許可製造子彈罪。被告持有上揭槍、彈之行為，
      為製造該槍、彈之高度行為所吸收，應僅論以製造之罪，
      雖被告持有行為繼續至94年1 月31日（新法公佈施行後）
      ，但本件仍應論以93年6 月2 日修正公布施行之槍砲彈藥
      刀械管制條例第11條第1 項之製造可發射子彈具有殺傷力
      之改造手槍罪及同條例第12條第1 項之未經許可製造子彈
      罪。又被告1 製造行為而犯製造可發射子彈具有殺傷力之
      改造手槍罪及子彈罪2 種罪名，係1 行為而觸犯數罪名，
      應依刑法第55條前段規定，從較重之製造可發射子彈具有
      殺傷力之改造手槍罪。
（三）又非法製造槍砲彈藥刀械等違禁物，所侵害者為社會法益
      ，如果同時製造之違禁物，客體種類相同（同為手槍、或
      同為子彈，或同為爆裂物），縱令製造完成之客體有數個
      （如數支手槍、數支子彈、數顆爆裂物）仍屬單純一罪，
      不發生想像競合犯之問題，除非同時製造2 種以上不同種
      類之違禁物客體（如同時製造手槍及子彈，或手槍及爆裂
      物），始有1 行為觸犯數罪名之想像競合犯之問題（最高
      法院90年度台上字第7213號判決可資參照）。故本件被告
      雖製造9 顆子彈，且其中有1 顆不具殺傷力已如前述，但
      仍應單純論以未經許可製造子彈之1罪，應予敘明。
（四）按犯本條例之罪自首，並報繳其持有之全部槍砲、彈藥、
      刀械者，減輕或免除其刑，槍砲彈藥刀械管制條例第18條
      第1 項前段定有明文；又有期徒刑、拘役、罰金減輕者，
      減輕其刑至二分之一，但同時有免除其刑之規定者，其減
      輕得減至三分之二，刑法第66條但書亦有規定。本件被告
      甲○○非法製造上揭槍、彈之犯行，係於偵查機關未發覺
      前主動向高雄市政府警察局前鎮分局草衙派出所自首，並
      報繳其持有之全部子彈，此有被告之警詢筆錄在卷可稽，
      被告甲○○此部分所為合乎自首之規定，爰依93年6 月2
      日修正公布施行之槍砲彈藥刀械管制條例第18條第1 項減
      輕其刑。
（五）本院審酌被告改裝製造玩具手槍及子彈，對社會有潛在危
      險性，威脅他人生命、身體之安全，惟念其係因避免遭人
      追債始行改造槍支，且亦未曾將之為不法使用，及犯後態
      度尚佳等一切情狀，量處如主文所示之刑及罰金，並就罰
      金部分諭知易服勞役之折算標準，以資懲儆。扣案之改造
      手槍1 支（含彈匣1 個，槍枝管制編號：0000 000000）
      、改造子彈3 顆（被告製造9 顆，其中3 顆被告已自行試
      射、1 顆無殺傷力、2 顆於鑑驗時試射，均已滅失，故僅
      餘3 顆）為違禁物，應依刑法第38條第1 項第1 款規定宣
      告沒收。又扣案改造槍枝之工具，底火火藥3 盒、鋼珠4
      顆、鉗子2 支，均為被告所有，並供改造槍枝、子彈所用
      之物，業據被告供承在卷，均應依刑法第38條第1 項第2
      款規定併宣告沒收之。又改造槍枝所用之鋸子1 支既未扣
      案，且係被告向不詳姓名年籍之成年男子所借用，非被告
      所有；另扣案之半成品玩具子彈31顆，係被告買玩具手槍
      之贈品，非供改造子彈之用，亦均經被告被告陳明在卷，
      爰不予宣告沒收。
四、又檢察官聲請併辦部分（94年度偵字第9854號），因扣案子
    彈送鑑驗後無殺傷力，與本案並未有何關連，業經本院退由
    檢察官另為適法處理，併敘明之。
據上論斷，應依刑事訴訟法第299 條第1 項前段，修正前槍砲彈
藥刀械管制條例第11條第1 項、第12條第1 項、第18條第1 項前
段，刑法第11條前段、第2 條第1 項但書、第55條前段、第42條
第2 項、第38條第1 項第1 款、第2 款，罰金罰鍰提高標準條例
第2 條，判決如主文。
本案經檢察官乙○○到庭執行職務。
中　　華　　民　　國　　94　　年　　10　　月　　20　　日
                  刑事第八庭  審判長法　官  李政庭
                                    法　官  賴文姍
                                    法  官  黃宣撫
如不服本判決，應於送達後10日內，向本院提出上訴狀。
以上正本證明與原本無異。
中　　華　　民　　國　　94　　年　　10　　月　　20　　日
                                    書記官  鄭永媚
附錄本案論罪科刑法條：
修正前槍砲彈藥刀械管制條例第 11 條
    未經許可，製造、販賣或運輸第四條第一項第一款所稱其他
    可發射金屬或子彈具有殺傷力之各式槍砲者，處五年以上有
    期徒刑，併科新臺幣一千萬元以下罰金。
    未經許可，轉讓、出租或出借前項所列槍砲者，處三年以上
    十年以下有期徒刑，併科新臺幣七百萬元以下罰金。
    意圖供自己或他人犯罪之用，而犯前二項之罪者，處無期徒
    刑或七年以上有期徒刑，併科新臺幣一千萬元以下罰金。
    未經許可，持有、寄藏或意圖販賣而陳列第一項所列槍砲者
    ，處一年以上七年以下有期徒刑，併科新臺幣七百萬元以下
    罰金。
    第一項至第三項之未遂犯罰之。
修正前槍砲彈藥刀械管制條例第12條
未經許可，製造、販賣或運輸子彈者，處1 年以上7 年以下有期
徒刑，併科新台幣500 萬元以下罰金。
未經許可，轉讓、出租或出借子彈者，處6 月以上5 年以下有期
徒刑，併科新台幣300 萬元以下罰金。
意圖供自己或他人犯罪之用，而犯前二項之罪者，處3 年以上10
年以下有期徒刑，併科新台幣700 萬元以下罰金。
未經許可，持有、寄藏或意圖販賣而陳列子彈者，處5 年以下有
期徒刑，併科新台幣300 萬元以下罰金。
第 1 項至第 3 項之未遂犯罰之。
修正前槍砲彈藥刀械管制條例第18條
犯本條例之罪自首，並報繳其持有之全部槍砲、彈藥、刀械者，減輕或免
除其刑；其已移轉持有而據實供述全部槍砲、彈藥、刀械之來源或去向，
因而查獲者，亦同。
前項情形，於中央主管機關報經行政院核定辦理公告期間自首者，免除其
刑。
前二項情形，其報繳不實者，不實部分仍依本條例所定之罪論處。
犯本條例之罪，於偵查或審判中自白，並供述全部槍砲、彈藥、刀械之來
源及去向，因而查獲或因而防止重大危害治安事件之發生者，減輕或免除
其刑。拒絕供述或供述不實者，得加重其刑至三分之一。
